【裁判字號】    97,財管,108
【裁判日期】    971014
【裁判案由】    指定遺產管理人
【裁判全文】
臺灣高雄地方法院民事裁定             97年度財管字第108號
聲  請  人  高雄市稅捐稽徵處
法定代理人  乙○○
上聲請人聲請對被繼承人甲○指定遺產管理人事件，本院裁定如
下：
    主  文
選任林復華律師為被繼承人甲○（男，民國前二十三年七月十三
日生）之遺產管理人。
准對被繼承人甲○之繼承人為承認繼承之公示催告。
被繼承人甲○之繼承人，應自前項公示催告最後登載新聞紙之日
起，柒個月內承認繼承，上述期限屆滿，無繼承人承認繼承時，
被繼承人甲○之遺產，於清償債權，並交付遺贈物後，如有剩餘
即歸屬國庫。
程序費用新台幣壹仟元由被繼承人甲○之遺產負擔。
    理  由
一、按「繼承開始時，繼承人之有無不明者，由親屬會議於1 個
    月內選定遺產管理人，並將繼承開始及選定遺產管理人之事
    由，向法院報明」、「無親屬會議或親屬會議未於前條所定
    期限內選定遺產管理人者，利害關係人或檢察官，得聲請法
    院選任遺產管理人，並由法院依前項規定為公示催告」，民
    法第1177條、第1178條第2 項分別定有明文。
二、聲請意旨略以：被繼承人甲○（民國前23年7 月13日生）前
    設籍於高雄市右沖字右沖394 號，嗣於19年12月9 日死亡，
    經查無相關繼承人，有繼承人有無不明之情形，聲請人為處
    理相關稅捐事宜，爰依非訟事件法第149 條規定，聲請選任
    甲○之遺產管理人等語。
三、經查，聲請人主張之上揭事實，業據聲請人提出被繼承人甲
    ○之繼承系統表、戶籍資料、甲○之財產及欠稅總歸戶查詢
    清單等資料為證，尚堪信為真實。而聲請人主張甲○尚有相
    關稅捐事宜有待處理，則聲請人自屬利害關係人無訛。另依
    本院前案查詢結果，並無人對被繼承人甲○向本院聲明拋棄
    或限定繼承，且依聲請人提出之被繼承人甲○之繼承系統表
    所示，甲○似無合法繼承人存在，是聲請人主張被繼承人甲
    ○有繼承人有無不明之情形，尚堪採信。則參諸上揭民法第
    1177條、第1178條第2 項等規定，被繼承人甲○有繼承人有
    無不明之情形，且無法召開親屬會議並於死亡發生之日起1
    個月內選定遺產管理人呈報本院，則聲請人基於利害關係人
    之地位，向本院聲請選任甲○之遺產管理人，自屬有據。
四、本院審酌，法院對於遺產管理人之選任有裁量權，應依職權
    選任適當之人擔任。又具律師身分之人，受有法律之專業訓
    練，嫻熟公示催告、強制執行等相關法律程序，且對於遺產
    管理人依法應盡之管理職責，當較一般未受法學訓練之民眾
    更為明瞭，是如將甲○之遺產交由律師管理，應有利於處理
    後續之遺產問題，亦利於債權人債權之實現，且律師之行止
    均受有律師法之規範，其執行遺產管理人之職務應能公正、
    適法，而適於擔任遺產管理人職務。經本院電詢結果，林復
    華律師有意願擔任本件遺產管理人，有本院電話紀錄表1份
    附卷可參，本院爰選任林復華律師為被繼承人甲○之遺產管
    理人，並依民法第1178條第1 項規定為承認繼承之公示催告
    。
五、依非訟事件法第157 條，裁定如主文。
中    華    民    國    97    年    10    月    14    日
                             家事法庭法  官  呂憲雄
以上正本證明與原本無異。
當事人如不服本裁定，須於收受本裁定之翌日起10日內，向本院
提出抗告狀。（須按對造人數附抗告繕本，並繳納抗告費新台幣
1000 元）
中    華    民    國    97    年    10    月    15    日
                                 法院書記官  蘇  豫


司法院資訊處製作；財團法人民間司法改革基金會備份。
